---
title: "Econometria espacial com R - Aula 05"
author: "Raphael Saldanha, Eduardo Almeida"
subtitle: Unicamp, julho de 2017
output:
  html_document: default
  html_notebook: default
  pdf_document: default
---

# Painel espacial

## Pacotes

O pacote `plm` é responsável pelos painéis convencionais (não espaciais) que usaremos para comparação. O pacote `splm` é responsável pelos painéis espaciais. Os autores do pacote lançaram um artigo sobre ele neste [link](https://www.jstatsoft.org/article/view/v047i01/v47i01.pdf).

```{r}
library(plm)
library(splm)
```

## Shapefile

```{r}
# Pacotes
library(rgdal)

guarda.shp <- readOGR("data", "guarda", encoding = "ISO-8859-1")

# Plotar o mapa
plot(guarda.shp)
```

## Dados

Uma olhada nos dados.

```{r}
str(guarda.shp@data)
head(guarda.shp@data)
```

## Filtrando dados

Vamos separar algumas variáveis para usarmos no modelo

```{r}
dados <- guarda.shp@data
dados <- subset(dados, select=c("CODMUN6", "TCVPA00", "TCVPA10","RENDA00", "RENDA10", "THEIL00","THEIL10"))
```

## Matriz de vizinhança

Para rodar os paineis espaciais, vamos precisar de uma matriz de vizinhança.

```{r}
w1 <- nb2listw(poly2nb(guarda.shp, queen = TRUE))
summary(w1)
```

## Variáveis defasadas espacialmente

```{r}
dados$LAGTCVPA00 <- lag.listw(w1, dados$TCVPA00)
dados$LAGTCVPA10 <- lag.listw(w1, dados$TCVPA10)
dados$LAGRENDA00 <- lag.listw(w1, dados$RENDA00)
dados$LAGRENDA10 <- lag.listw(w1, dados$RENDA10)
dados$LAGTHEIL00 <- lag.listw(w1, dados$THEIL00)
dados$LAGTHEIL10 <- lag.listw(w1, dados$THEIL10)
```

## Empilhar dados

Para empilhar os dados de modo automático, vamos precisar que a base de dados tenha uma organização básica.

* O primeiro campo deve ser o de identificação;
* Os nomes das variáveis devem conter a especificação da variável e o ano, algo como "PIB2000" e "PIB2010".
* Não devem existir outras variáveis além da identificação e dados do painel.

Vejamos a base de dados do exemplo.

```{r}
names(dados)
```

Para colocar os dados em painel, criamos uma função. Veja abaixo.

```{r}
painel <- function(id, dados){
  require(reshape2)
  
  dadosp <- reshape2::melt(dados, id=id)
  dadosp$varname <- as.character(gsub("[[:digit:]]", "", dadosp$variable))
  dadosp$year <-  as.character(gsub("[[:alpha:]]", "", dadosp$variable))
  
  sp <- split(dadosp, f = dadosp$varname)
  
  dadosp <- data.frame(sp[[1]][,1], sp[[1]]$year)
  
  for(i in 1:length(sp)){
    dadosp <- cbind(dadosp, sp[[i]]$value)
  }
  
  names(dadosp) <- c("id","ano",names(sp)) 
  
  return(dadosp)
}
```

Depois de declarada, vamos colocar os dados em painel.

```{r}
dadosp <- painel("CODMUN6", dados)
View(dadosp)
```

## Especificação do modelo

```{r}
esp <- TCVPA ~ RENDA + THEIL
```

## Modelo não espacial de efeitos fixos

```{r}
fe <- plm(esp, data=dadosp)
```

## Modelo não espacial de efeitos aleatórios

```{r}
re <- plm(esp, data=dadosp, model="random")
```

## Teste de Hausman

```{r}
ph <- phtest(fe, re) # H0: efeitos aleatórios
print(ph)
```

## Teste Pesaran CD (cross-section dependence)

```{r}
cd <- pcdtest(esp, data=dadosp) # H0: ausência de dependência CS
print(cd)
```

## Modelo OLS

```{r}
modOLS <- plm(esp, data=dadosp)
summary(modOLS)
```

## SAR

```{r}
modSAR <- spml(esp, data=dadosp, listw=w1, lag=TRUE, model="within", effect="individual", spatial.error="none")
summary(modSAR)
impSAR <- impacts(modSAR, listw=w1, time=2)
summary(impSAR, zstats=TRUE, short=TRUE)
```

## SEM

```{r}
modSEM <- spml(esp, data=dadosp, listw=w1, lag=FALSE, model="within", effect="individual", spatial.error="b")
summary(modSEM)
```

## SAC

```{r}
modSAC <- spml(esp, data=dadosp, listw=w1, lag=TRUE, model="within", effect="individual", spatial.error="b")
summary(modSAC)
impSAC <- impacts(modSAC, listw=w1, time=2)
summary(impSAC, zstats=TRUE, short=TRUE)
```

## Especificação com lag

```{r}
esp_lag <- TCVPA ~ LAGRENDA + LAGTHEIL
```

## SDM

```{r}
modSDM <- spml(esp_lag, data=dadosp, listw=w1, lag=TRUE, model="within", effect="individual", spatial.error="none")
summary(modSDM)
impSDM <- impacts(modSDM, listw=w1, time=12)
summary(impSDM, zstats=TRUE, short=TRUE)
```

## SDEM

```{r}
modSDEM <- spml(esp_lag, data=dadosp, listw=w1, lag=FALSE, model="within", effect="individual", spatial.error="b")
summary(modSDEM)
```

## SLX

```{r}
modSLX <- plm(esp_lag, data=dadosp)
summary(modSLX)
```

