---
title: "Econometria espacial com R - Aula 03"
author: "Raphael Saldanha, Eduardo Almeida"
subtitle: Unicamp, julho de 2018
output:
  html_document: default
  html_notebook: default
  pdf_document: default
---

# Modelos espaciais

## Pacote

```{r}
library(spdep)
```


## Shapefile

```{r}
# Pacotes
library(rgdal)

# Abra o arquivo 'gm10.shp'
fp_mg.shp <- readOGR("data", "FP_MG", encoding = "UTF-8")

# Plotar o mapa
plot(fp_mg.shp)
```

```{r}
library(leaflet)
library(RColorBrewer)
library(htmltools)

qpal<-colorQuantile("OrRd", fp_mg.shp@data$VPP, n=5) 

leaflet(fp_mg.shp) %>%
  addPolygons(stroke = FALSE, fillOpacity = .8, smoothFactor = 0.2,
              fillColor = ~qpal(VPP), popup = ~htmlEscape(NOMMIC),
              highlight = highlightOptions(fillOpacity = 0.5,
                                           bringToFront = TRUE)) %>%
  addTiles()
```



## Matriz de vizinhança

```{r}
w1 <- nb2listw(poly2nb(fp_mg.shp, queen = TRUE))
W <- as(w1, "CsparseMatrix")
trMat <- trW(W, type="mult")
```


## Especificação do modelo

```{r}
esp1 <- VPP ~ LP + KP + ACP
esp2 <- VPP ~ LP + KP + R_P
```

## OLS

$y = \alpha + X\beta + \varepsilon$

```{r}
mod1.mcrl <- lm(formula = esp1, data = fp_mg.shp@data)
summary(mod1.mcrl)
```

## Multiplicador de Lagrange

```{r}
mod1.lagrange <- lm.LMtests(model = mod1, listw = w1,
                            test = c("LMerr","RLMerr","LMlag","RLMlag",
                            "SARMA"))
mod1.lagrange
```

## SAR (MV)

$y = \rho W y + X \beta + \varepsilon$

```{r}
mod1.sar <- lagsarlm(formula = esp1, data = fp_mg.shp@data, listw = w1)
summary(mod1.sar)
summary(impacts(mod1.sar, tr=trMat, R=1000), zstats=TRUE, short=TRUE)
```

## SEM (MV)

$y = X \beta + u \\ u = \lambda Wu + \varepsilon$

```{r}
mod1.sem <- errorsarlm(formula = esp1, data = fp_mg.shp@data, listw = w1)
summary(mod1.sem)
```

## SEM (GMM)

```{r}
mod1.semGMM <- GMerrorsar(formula = esp1, data = fp_mg.shp@data, listw = w1)
summary(mod1.semGMM)
```


## SAC (MV)

$y = \rho Wy + X \beta + u \\ u = \lambda Wu + \varepsilon$

```{r}
mod1.sac <- sacsarlm(formula = esp1, data = fp_mg.shp@data, listw = w1)
summary(mod1.sac)
summary(impacts(mod1.sac, tr=trMat, R=1000), zstats=TRUE, short=TRUE)
```

## SAC (GMM)

```{r}
mod1.sacGMM <- gstsls(formula = esp1, data = fp_mg.shp@data, listw = w1)
summary(mod1.sacGMM)
summary(impacts(mod1.sacGMM, tr=trMat, R=1000), zstats=TRUE, short=TRUE)
```



## SLX (MV)

$y = X \beta + WX \theta + \varepsilon$

```{r}
mod1.slx <- lmSLX(formula = esp1, data = fp_mg.shp@data, listw = w1)
summary(mod1.slx)
summary(impacts(mod1.slx, tr=trMat, R=1000), zstats=TRUE, short=TRUE)
```

## SDM (MV)

$y = \rho Wy + X \beta + WX \theta + \varepsilon$

```{r}
mod1.sdm <- lagsarlm(formula = esp1, data = fp_mg.shp@data, listw = w1, type = "mixed")
summary(mod1.sdm)
summary(impacts(mod1.sdm, tr=trMat, R=1000), zstats=TRUE, short=TRUE)
```

## SDEM (MV)

$y = X \beta + WX \theta + u \\ u = \lambda Wu + \varepsilon$

```{r}
mod1.sdem <- errorsarlm(formula = esp1, data = fp_mg.shp@data, listw = w1, etype = "emixed")
summary(mod1.sdem)
```

## SMA (MV)

$y = X \beta + u \\ u = \lambda W \varepsilon + \varepsilon$

```{r}
mod1.sma <- spautolm(formula = esp1, data = fp_mg.shp@data, listw = w1, family = "SMA")
summary(mod1.sma)
```

# Testes

## Teste de razão de MV

```{r}
mod1.sar.mixed <- lagsarlm(formula = esp1, data = fp_mg.shp@data, listw = w1, type = "mixed")
mod1.sem <- errorsarlm(formula = esp1, data = fp_mg.shp@data, listw = w1)

LR.sarlm(mod1.sar.mixed, mod1.sem)
LR.sarlm(mod1.sdm, mod1.mcrl)
LR.sarlm(mod1.sdem, mod1.mcrl)
```


