---
title: "Econometria espacial com R - Aula 04"
author: "Raphael Saldanha, Eduardo Almeida"
subtitle: Unicamp, julho de 2018
output:
  html_document: default
  html_notebook: default
  pdf_document: default
---

# Regressão ponderada geograficamente (GWR)

## Pacote

```{r}
library(mgwrsar)
```

## Shapefile

```{r}
# Pacotes
library(rgdal)

brmicro.shp <- readOGR("data", "br_micro", encoding = "ISO-8859-1")

# Plotar o mapa
plot(brmicro.shp)
```

## Dados

```{r}
dados <- read.csv2("data/Dados_GWR.csv", header = TRUE)
str(dados)
```

## Especificação

```{r}
esp <-  Q9303 ~ P9303 + G0 + CI9303
```


## Modelo OLS

```{r}
mod1 <- lm(formula = esp, data = dados)
summary(mod1)
```

## Verificando erros do modelo

```{r}
plot(mod1, which=3)
```

## Verificando resíduos no espaço

```{r}
resids<-residuals(mod1)
cores <- c("dark blue", "blue", "red", "dark red") 
map.resids <- SpatialPointsDataFrame(data=data.frame(resids), coords=cbind(dados$X_COORD,dados$Y_COORD)) 
spplot(map.resids, cuts=quantile(resids), col.regions=cores, cex=1) 
```

## GWR com kernel gaussiano 

```{r}
coord <- as.matrix(cbind(dados$X_COORD,dados$Y_COORD))
```


```{r}
mod1.gwr <- MGWRSAR(formula = esp, data = dados, 
                    coord = coord,
                    fixed_vars = NULL, kernels = c('gauss'), H = 0.60,
                    Model = 'GWR',
                    control=list(SE = TRUE, doMC = TRUE, ncore = 4))

summary_mgwrsar(mod1.gwr)
plot_mgwrsar(mod1.gwr,type='B_coef',var='CI9303')
plot_mgwrsar(mod1.gwr,type='t_coef',var='CI9303')
```

## GWR com 'CV leave one out' e kernel adaptativo biquadrado (considerando 20 vizinhos) e remoção de outliers

```{r}
mod2.gwr <- MGWRSAR(formula = esp, data = dados, coord=coord,
                    fixed_vars = NULL, kernels = c('bisq_knn'), H=20,
                    Model = 'GWR',
                    control=list(isgcv=TRUE,remove_local_outlier=TRUE,outv=0.01))
summary_mgwrsar(mod2.gwr)
```

## Kernel bandwith ótima

```{r}
bandwith <- bandwidths_mgwrsar(formula = esp, data = dados, coord = coord,
                               fixed_vars = NULL, 
                               Models=c('GWR'), 
                               Kernels=c('bisq_knn','gauss_adapt','gauss'), 
                               control=list(), control_search=list(
                                 lower_d=8,lower_c=0.03,upper_c=0.65)
                               )

melhor_modelo <- bandwith[['GWR']]$model
summary_mgwrsar(melhor_modelo)
plot_mgwrsar(melhor_modelo, type = 'B_coef', var = 'CI9303') 
```

Saiba mais em: https://cran.r-project.org/web/packages/mgwrsar/vignettes/mgwrsar-basic_examples.html


## Usando o pacote `spgwr`

```{r}
library(spgwr)
```


### Kernel bandwith

```{r}
GWRbandwidth <- gwr.sel(esp, data=dados, coords = cbind(dados$X_COORD,dados$Y_COORD), adapt = TRUE) 
```

### Modelo GWR

```{r}
mod4.gwr = gwr(esp, data=dados, coords = cbind(dados$X_COORD,dados$Y_COORD), adapt=GWRbandwidth, hatmatrix=TRUE, se.fit=TRUE) 
mod4.gwr
```

